【裁判字號】    99,交易,60
【裁判日期】    990618
【裁判案由】    過失傷害
【裁判全文】
臺灣高雄地方法院刑事判決              99年度交易字第60號
公  訴  人  臺灣高雄地方法院檢察署檢察官
被      告  甲○○
選任辯護人  李文禎律師
            黃如流律師
            黃小舫律師
上列被告因過失傷害案件，經檢察官提起公訴（99年度調偵字第
177號），本院判決如下：
    主  文
甲○○犯過失傷害致人重傷罪，處有期徒刑貳月，如易科罰金，
以新台幣壹仟元折算壹日。
    事  實
一、甲○○於民國98年9 月24日晚間17時10分許，騎乘車牌號碼
    XUU ─125 號重型機車，沿高雄市○○區○○路南往北方向
    行駛，行經高雄市○○區○○路與新疆路口時，原應注意機
    車行進中駕駛人應與前車之間保持隨時可以煞停之距離，並
    應注意車前狀況，隨時採取必要安全措施，而依當時情形又
    無不能注意之情事，竟疏於注意及此，適陳菊妹騎乘車牌號
    碼ZHW-099 號，沿同方向騎乘於甲○○右前方約1 公尺處，
    行經上開路口時，甲○○因煞車不及，而往前追撞，致陳菊
    妹人車倒地，陳菊妹並因此受有頭部外傷、左側顱內出血術
    後之重傷害，迄今仍昏迷不醒。
二、案經陳菊妹之夫乙○○訴由高雄市政府警察局鼓山分局移送
    台灣高雄地方法院檢察署檢察官偵查起訴。
    理  由
壹、證據能力部分：
一、按除顯有不可信之情況外，公務員職務上製作之紀錄文書、
    證明文書及從事業務之人於業務上或通常業務過程所須製作
    之紀錄文書、證明文書，均得為證據，刑事訴訟法第159 條
    之4 第1 款、第2 款分別定有明文。經查，本件卷附之道路
    交通事故現場圖，被害人之高雄市立聯合醫院診斷證明書，
    分別均係公務員職務上製作之紀錄文書及醫師依於業務上或
    通常業務過程所須製作之病歷紀錄文書所製作之紀錄文書，
    復無顯不可信之情況，核之上開規定，自均具有證據能力。
二、卷附照片，係傳達照相當時現場情況，而透過照片傳達情形
    與現場實況在內容上之一致性，透過機械之正確性加以保障
    ，即照片並不存在人對現實情形之知覺、記憶所經常發生的
    表現錯誤，是認照片之性質係非供述證據，並無傳聞法則之
    適用，且亦別無證據證明上開照片有經偽造、變造或不法之
    情形，自有證據能力。
貳、實體部分：
一、訊之被告甲○○對於在上開時地騎乘機車與被害人陳菊妹之
    機車發生碰撞，致被害人倒地一且，固不諱言，惟矢口否認
    有何過失傷害致重傷之犯行，辯稱：伊騎機車行經上開路口
    時，被害人機車在伊右前方突然左轉，伊始閃避不及而撞上
    云云。惟查，本件係被告之機車車頭撞及被害人機車之左後
    側車身，有案發後警方攝製之相片4 張在卷可查（見警卷第
    13─14頁），而被告亦自承案發當時其機車時速約30公里左
    右，有見到被害人機車在其右前方1 、2 公尺處等語（見審
    卷第32頁反面─33頁），則被告之機車如能保持與被害人機
    車間處於隨時可以煞停之距離，並注意車前狀況，應不致發
    生碰撞；被告雖辯稱：被害人當時因前方路旁有鐵籠放置佔
    據路面而突然左轉，惟肇事現場之路口內雖有鐵籠1 只，惟
    其寬度為1. 9公尺，其內側距路邊則有0.8 公尺，佔據路面
    之寬度共2.7 公尺，惟本件翠華路北上路面之慢車道有4.9
    公尺，此有警方所繪製之道路交通事故現場圖1 紙在卷可查
    （見警卷第9 頁），則依此案發當時被告與被害人行駛之慢
    車道路面尚有2.2 公尺之寬度可供行駛，被害人並無突然大
    幅度向左偏移或左轉之必要，此外亦無其他跡證足證被害人
    機車行經上開路口時有突然大幅度向左偏移或左轉之行駛行
    為，被告所辯尚難逕予採信；被告雖又辯稱：被害人經送醫
    後經檢測血糖值達273 ，且被害人平日有糖尿病史，可能導
    致案發時有暈眩之情形致無法支撐而倒地云云，惟被害人之
    血糖值係車禍致遭費時檢測並非車禍當時之血糖值，且被害
    人平日均可自行騎乘機車，亦經證人即告訴人乙○○於本院
    審理中證述明確，被告所辯被害人車禍前即有暈眩不適駕駛
    之情形，顯係推測之詞無法採信；而按汽車（含機車）在同
    一車道行駛時，除擬超越前車外，後車與前車之間應保持隨
    時可以煞停之距離，且汽車行駛時，駕駛人應注意車前狀況
    及兩車併行之間隔，並隨時採取必要之安全措施，道路交通
    安全規則第94條第1 項、第3 項分別定有明文，被告駕駛機
    車行駛於道路，本應遵守前開交通安全規則，且本件車禍事
    故發生當時天氣晴、日間自然光線、柏油路面乾燥無缺陷、
    無障礙物、視距良好，並無不能注意之情事，有車禍現場相
    片在卷可查（見警卷第11─12頁），被告竟疏未注意與前車
    保持安全間距，並注意車前狀況，致撞及被害人之機車，其
    自有過失；又本件被害人確因本件車禍事故受有受有頭部外
    傷、左側顱內出血術後之重傷害，亦有高雄市立聯合醫院之
    診斷證明書1 紙在卷足憑（見警卷第7 頁），是被害人之受
    傷結果與被告上開之騎車之過失行為間，自具有相當因果關
    係。從而，罪證明確，被告上開犯行堪以認定。
二、核被告所為，係犯刑法第284 條第1 項後段之過失傷害致重
    傷罪。被告於肇事後停留於現場，並向據報前往現場處理之
    員警為確認肇事者之身分前，主動向員警供承肇事，業經證
    人即到場處理本件車禍之警員鍾玉城於本院審理中證述明確
    （見審卷第33頁反面），是被告乃對於未經發覺之犯罪自首
    而接受裁判，依刑法第62條前段之規定予以減輕其刑。審酌
    被告過失之程度尚非重大，被害人受傷害之情形，被告未曾
    有犯罪之前科，有台灣高等法院被告前案紀錄表1 份可稽，
    平日素行尚屬良好，惟未能坦認犯行犯後態度尚難謂佳及其
    他等一切情狀，量處如主文所示之刑，並諭知易科罰金之折
    算標準。
據上論斷，應依刑事訴訟法第299 條第1 項前段，刑法第284 條
第1 項後段、第62條前段、笫41條第1 項前段，刑法施行法第1
條之1 ，判決如主文。
中    華    民    國    99    年    6     月    18    日
                      交通法庭  法  官  林俊寬
以上正本證明與原本無異。
如不服本判決應於收受送達後10日內向本院提出上訴書狀，並應
敘述具體理由；如未敘述上訴理由者，應於上訴期間屆滿後20日
內向本院補提理由書（均須按他造當事人之人數附繕本）「切勿
逕送上級法院」。
中    華    民    國    99    年    6     月    21    日
                                書記官  林香如
附錄法條：
中華民國刑法第284條
（過失傷害罪）
因過失傷害人者，處 6 月以下有期徒刑、拘役或 5 百元以下罰
金，致重傷者，處 1 年以下有期徒刑、拘役或 5 百元以下罰金
。
從事業務之人，因業務上之過失傷害人者，處 1 年以下有期徒
刑、拘役或 1 千元以下罰金，致重傷者，處 3 年以下有期徒刑
、拘役或 2 千元以下罰金。

司法院資訊處製作；財團法人民間司法改革基金會備份。
